【裁判字號】    88,訴,202
【裁判日期】    890915
【裁判案由】    懲治走私條例等
【裁判全文】
臺灣新竹地方法院刑事判決                          八十八年度訴字第二二號
    公  訴  人  臺灣新竹地方法院檢察署檢察官
    被      告  甲○○
右列被告因違反懲治走私條例案件，經檢察官提起公訴（八十八年度偵字第三一二二
號），本院判決如左：
    主  文
甲○○共同私運管制物品進口逾公告數額，處有期徒刑壹年。
扣案未貼專賣憑證之七星牌洋菸萬陸仟包、峰牌洋菸貳佰伍拾包、各式手錶伍仟貳
佰捌拾支、雞睪丸仟伍百伍拾公斤、鴨舌頭佰貳拾伍公斤及嘉納魚伍佰公斤等物
，均沒收。
    事  實
一、甲○○曾有違反懲治走私條例案件之前科（未構成累犯），猶不知悔改，夥同亦
    均有違反懲治走私條例案件前科之戴素樓、許文昌二人（均另案審理中），基於
    意圖營利之犯意聯絡與行為分擔，由戴素樓擔任船長、甲○○為輪機長，共同於
    民國八十七年十一月二十八日凌晨四時五十分許，自新竹漁港報關後，駕駛「景
    富號」機漁船出海，直接航行至新竹外海約三十海浬處與事前已有犯意聯絡而姓
名年籍不詳之大陸地區人民數人所駕駛之二船不詳船名漁船會合，以不詳之價格
    ，共同販入完稅價格總計超過新台幣（下同）十萬元之各式手錶五千二百八十支
    、未貼專賣憑證之七星牌洋菸三萬六千包、峰牌洋菸二百五十包、雞睪丸三千五
    百五十公斤、鴨舌頭三百二十五公斤及嘉納魚五百公斤等總計超過一千公斤之未
    稅洋菸、農漁產品等物，並將上開貨品藏放於漁船之後艙內，再以漁獲覆蓋其上
    資以掩飾而一次私運進入臺灣地區，於翌日（二十九日）上午八時十分許進港後
    ，企圖於進港後販售牟利。嗣於同日下午一時許，在新竹漁港卸貨碼頭當場為警
    查獲，並扣得右開各式手錶五千二百八十支、未貼專賣憑證之七星牌洋菸三萬六
    千包、峰牌洋菸二百五十包、雞睪丸三千五百五十公斤、鴨舌頭三百二十五公斤
    及嘉納魚五百公斤等物而得悉上情。
二、案經新竹市警察局第一分局報告臺灣新竹地方法院檢察署檢察官偵查起訴。
    理  由
一、訊據被告甲○○固不否認有上開運送如事實欄所載之物品一次進入臺灣地區之行
    為，惟矢口否認有何走私犯行，辯稱：渠等係遭到大陸漁民強行將上開物品搬至
    渠等之漁船上，渠等只好將船開回來，不知道他們搬的是什麼東西云云。惟：
（一）經查，「景富號」漁船於八十七年十一月二十九日下午一時許，經警員在新竹
      漁港卸貨碼頭當場查獲：各式手錶五千二百八十支、未貼專賣憑證之七星牌洋
      菸三萬六千包、峰牌洋菸二百五十包、雞睪丸三千五百五十公斤、鴨舌頭三百
      二十五公斤及嘉納魚五百公斤等物品，而上開物品係由不詳姓名之大陸地區人
      民所駕駛之漁船上，在新竹外海三十五海浬處所接駁取得之事實，業據被告甲
      ○○於偵查中及本院審理時自白在卷，核與共同被告戴素樓、許文昌二人供述
      之情節相符，有機漁船進出港檢查表、漁船進出港申請書、搜索扣案證明筆錄
      、財政部台北關稅局點收新竹市警察局第一分局移交緝獲走私物品運輸工具扣
      押收據、責付書等在卷及上開扣案物品可憑，並有新竹市警察局第一分局八十
      八年七月八日八八竹市警一分檢字第一六三九九號函附之現場照片四幀在卷可
      佐。被告甲○○等人若非事先即與大陸地區人民聯絡後約定特定之時間、處所
      以接駁貨物，以浩大之海洋範圍與舜息萬變之海象，豈有可能突然在特定之處
      所相遇？
（二）次查，本次查獲之物品有：各式手錶五千二百八十支、未貼專賣憑證之七星牌
      洋菸三萬六千包、峰牌洋菸二百五十包、雞睪丸三千五百五十公斤、鴨舌頭三
      百二十五公斤及嘉納魚五百公斤等物，其一次自大陸地區私自運入臺灣地區，
      其總額已顯逾行政院依懲治走私條例第二條第四項公告管制物品項目及其數丁
      類之管制數額，即緝獲時該等物品總額之完稅價格計算超過十萬元或總重量逾
      一千公斤者，均應以管制進出口物品論，上開物品之經濟價值均遠高於共同被
      告戴素樓所稱渠等被強換之總價值僅有三十餘萬元之漁網及柴油等物品，衡情
      ，以國民生活品質而言，現階段大陸地區人民之平均收入仍遠低於臺灣地區人
      民，且上開物品數量龐大，大陸地區人民豈有可能先斥資載運上開貨物於海上
      ，再找不特定之臺灣地區人民強行以數十倍價格之貨物換取臺灣漁船上之漁網
      等工具？賠錢生意豈有人做？益徵被告所辯之不合理及不堪憑信。況且，若被
      告等人確實在海上遭遇打劫等情事，理應立刻向漁業電台求救或於入港後即向
      警察機關報案，但被告三人均未為之，反而將走私物品堂而皇之運入臺灣地區
      卸貨圖售，亦證其等應事先即有銷售上開走私物品圖利之意圖無訛。
（三）再查，本案於查獲時，上述之手錶、未稅洋菸及農產品等均被以迦納魚覆蓋並
      置於漁船後艙內之隱密處，此為被告三人自承在卷，並有上開現場照片可稽，
      此種佈置顯係經過刻意安排，否則若係被強行換貨後再由打劫者堆放物品時，
      又怎會為被告等人設想如此周密？更尤甚者，被告等人報關出海之預定航期為
      二十五天，其等竟於出海後之翌日即滿載而歸，若非事先即已與大陸地區之接
      應人員聯絡好，又怎能在如此短的時間內完成？
   綜上所述，被告所辯顯不足採信，本件事證已臻明確，被告之走私犯行洵堪認定
   ，應予依法論科。
二、按自大陸地區私運物品進入臺灣地區，或自臺灣地區私運物品前往大陸地區者，
    以私運物品進口、出口論，適用懲治走私條例規定處斷，同條例第十二條訂有明
    文。又自淪陷區私物品進入本國自由地區，其所私運之物品，以管制物品論，除
    屬於甲項及乙項之物品不限數額外，其餘以私運一項或數項，總額由海關比照緝
    獲時之完稅價格計算，超過新台幣十萬元或重量達一千公斤者，以管制進出口物
    品論，行政院依上開條例規定公告管制物品項目及其數額丙、丁項亦有規定。核
    被告甲○○一次私運之上開洋煙其完稅價格顯然超過十萬元，屬管制物品及其餘
    農產品之數量遠超過一千公斤，亦為管制物品，核其所為係違反懲治走私條例第
    二條第一項私運管制物品進口逾公告數額之走私物品罪。被告與共同被告戴素樓
    、許文昌及不詳姓名之大陸人民間，就上開私運走私物品進口及販賣未貼專賣憑
    證菸類之犯行，有犯意之聯絡與行為之分擔，均為共同正犯。爰審酌被告前已有
    多次相同前科經判刑（均未構成累犯），僅為貪圖小利竟再犯本案，且其所私運
    之走私物品數量非少，製造來源亦不詳，非僅擾亂國內經濟秩序，且魚目混珠進
    入市場後，對人民之生命安全威脅甚大，危害非輕等一切情狀，量處如主文所示
    之刑，以資懲戒。
三、公訴人雖另認被告之行為尚成立臺灣省內菸酒專賣暫行條例第三十七條第五之販
    賣未貼專賣憑證菸類罪，並與所犯上開懲治走私條例第二條第一項私運管制物品
    進口逾公告數額之走私物品罪間，有方法、結果之牽連關係，固屬高見，惟被告
    與共犯戴素樓、許文昌三人係於新竹外海約三十海浬處，向大陸地區人民購入未
    貼專賣憑證之七星牌及峰牌洋菸，而中華民國領海為自基線起至其外側十二海浬
    之海域，經六十八年十月八日（六八）臺統（一）義字第五Ｏ四六號總統令公布
    在案，被告與共犯購入上開未貼專賣憑證洋菸之地點為公海，尚非中華民國領域
    ，而其等私運進口後，未及售出即被查獲，又因「私運」並非購入行為之繼續，
    按臺灣省內菸酒專賣暫行條例第三十七條第五款所定販賣未貼專賣憑證罪之法定
    刑為「處有期徒刑一年、拘役或科或併科五千元以下罰金」，則依刑法第十一條
    前段及第七條之規定，自無以該罪名論處被告該行為之餘地，原應對被告為無罪
    之諭知，惟公訴意旨認此部分與前開有罪部分有牽連犯之裁判上一罪關係，故此
    部分應不另為無罪之諭知。
四、至於查扣之未貼專賣憑證之七星牌洋菸三萬六千包、峰牌洋菸二百五十包、各式
    手錶五千二百八十支、雞睪丸三千五百五十公斤、鴨舌頭三百二十五公斤及嘉納
    魚五百公斤等物，均為供被告犯罪所用之物，且為其等所有，業據其等分別陳明
    在卷，爰應依刑法第三十八條第一項第二款規定宣告沒收。
五、又公訴人另行移送併案審理（臺灣基隆地方法院八十九年度偵字第一三二八號）
    被告另於八十九年三月十四日零時許，復於北緯二十五度二十分、東經一二二度
    三十分處，向不詳大陸地區漁船走私大陸香茹一千零五十公斤、未貼專賣憑證之
    七星牌洋菸三萬四千四百包、大衛杜夫牌洋菸一萬四千九百包及其餘漁獲物等進
    入臺灣地區之犯行，認與上開被告之走私犯行間有連續犯之裁判上一罪關係，惟
    被告所犯二次走私行為已距一年有餘，若認其有概括之犯意聯絡未免太牽強，且
    本案被告根本不承認犯罪，本院認並無裁判上一罪關係，應退回檢察官另行偵處
    ，附此敘明。
六、據上論斷，應依刑事訴訟法第二百九十九條第一項前段，懲治走私條例第二條第
    一項、第十一條、第十一條，刑法第二十八條、第三十八條第一項第二款，判決
    如主文。
本案經檢察官羅雪梅到庭執行職務。
中      華      民      國    八十九    年      九      月     十五     日
                                  臺灣新竹地方法院刑事第一庭
                                      法  官  遲  中  慧
右正本證明與原本無異。
如不服本判決，應於判決送達後十日內向本院提出上訴狀( 應附繕本 )，上訴於
臺灣高等法院。
                                    書記官   龔柏萃
中      華      民      國    八十九    年      九      月     十五     日
附錄本案論罪科刑法條全文：懲治走私條例第二條第一項、
懲治走私條例第二條：
一、私運管制物品進口、出口逾公告數額者，處七年以下有期徒刑，得併科新臺幣二
    十萬元以下罰金。
二、以犯前項之罪為常業者，處三年以上十年以下有期徒刑，得併科新臺幣三十萬元
    以下罰金。
三、第一項之未遂犯罰之。
四、第一項所稱管制物品及其數額，由行政院公告之。


司法院資訊處製作；財團法人民間司法改革基金會備份。
